最高法院刑事判決　　　　　　　　　　　　　　　　八十六年度台覆字第一二七號
　　上訴人　乙○○
　　　　　　丙○○
　　被　告　甲○○
　　　　　　丁○○
右上訴人等因違反肅清煙毒條例等罪案件，經台灣高等法院台南分院中華民國八十六
年五月二十一日終審及第二審判決（八十五年度上更(一)字第四八五號，起訴案號：台
灣嘉義地方法院檢察署八十四年度偵字第二一二○、二三八三、二三九七、二八一五
、二八五○、二九六五、三一八九、三○八五號）後，甲○○、丁○○販賣毒品部分
，依職權送請覆判，並經上訴人等提起上訴，本院判決如左：
    主  文
原判決關於甲○○、丁○○連續販賣毒品部分核准。
其他上訴駁回。
    理  由
一關於販賣毒品部分
本件原判決認定：(一)被告甲○○於民國七十八年間因販賣毒品，經判處有期徒刑十二
年確定，於八十三年二月五日假釋，假釋中又於八十三年六月間犯施用毒品罪，經判
處有期徒刑四年確定，並撤銷假釋。詎仍不知悔過，又基於非法販賣毒品海洛因之概
括犯意，自八十四年四月間某日起至同年六月二十六日晚上八時止，以「00000
0000」號呼叫器為連絡工具，經約妥地點後，分別在嘉義市○○路翁財記超級市
場前、萬泰飯店或垂楊國小門口附近，以每包新台幣（下同）二千元、三千元不等之
價格，販賣海洛因予吳俊明七至八次，以其最有利方式計算販賣毒品七次，其中每包
三千元賣一次、每包二千元賣六次計算，其販毒所得合計為一萬五千元。嗣於八十四
年七月一日下午一時十五分許，因吳俊明之供述，由警方在明星娛樂廣場查獲甲○○
，並扣得甲○○所持有毒品海洛因毛重○‧六○公克，驗餘淨重○‧四九公克、塑膠
注射針筒五支、美娜水四瓶。(二)被告丁○○於七十七年間因運輸毒品等罪，經判處有
期徒刑十二年確定，自七十八年四月八日起執行，至八十三年二月五日假釋，假釋期
滿日為九十一年十月三十一日，現仍假釋期間，竟不知悔悟，又基於概括犯意，自八
十四年四月間某日起至同年五月十六日止，在嘉義市○○○街一○○號住處，連續非
法販賣海洛因予吳俊明六次，每次二千元、三千元、五千元、三萬元不等，以最有利
於丁○○之方式計算，其中每次二千元賣三次，每次三千元、五千元、三萬元各賣一
次，共賣四萬四千元。又於八十四年一月及五月十九日在上址，販賣海洛因予方順彥
二次，每次一包，價格一千元，則其販賣所得合計四萬六千元。迄八十四年五月二十
二日下午三時十五分許，在上址為警查獲，並扣得丁○○所持有毒品海洛因毛重七‧
○公克，驗餘淨重六‧五○公克，及注射針筒八支、販賣毒品分裝用塑膠袋十五個。
係以上開(一)部分之事實，業據共同被告吳俊明於警訊中指證明確，並有雙方接洽購買
毒品事宜之錄音帶及譯文資料在卷可資佐證，復有在其身上搜獲之毒品海洛因毛重○
‧六○公克（驗餘淨重○‧四九公克）及塑膠針筒五支、美娜水四瓶扣案足憑，上開
毒品並經法務部調查局檢驗屬實，有該局00000000號檢驗通知書可考；上開
(二)部分之事實，亦迭經證人方順彥、蔣振銘、蕭文聰、吳俊明於第一審偵審中供述明
確，復有被告甲○○之供詞可參，又有被告丁○○持有之毒品海洛因毛重七‧○公克
（驗餘淨重六‧五○公克）、注射針筒八支、塑膠袋十五個扣案可證，上開毒品海洛
因亦經法務部調查局檢驗屬實，有該局00000000號檢驗通知書堪憑，為其所
憑之證據及認定之理由。而以被告甲○○、丁○○否認販毒之辯解，為飾卸之詞，不
足採取，在理由內一一指駁。因認被告甲○○、丁○○販賣毒品，均犯肅清煙毒條例
第五條第一項販賣毒品罪，其多次販賣毒品犯行，時間密接，犯罪構成要件相同，自
均係基於概括犯意反覆為之，皆應依連續犯論以一罪，因所犯係死刑或無期徒刑，依
法不得加重其刑。彼等二人先後各意圖供自己販賣毒品而非法持有海洛因部分，其持
有之低度行為已被販賣之高度行為所吸收，故不另論罪。乃撤銷初審不當之判決，適
用上開法條及同條例第十二條、第十三條第一項，刑法第十一條前段、第五十六條、
第三十七條第一項，論被告等以連續販賣毒品罪，並審酌被告甲○○曾犯販賣毒品，
施用毒品罪，仍不知悔改，及衡其犯罪之動機、目的、手段、犯罪時所受之刺激及其
品性、生活狀況、智識程度、所生之損害、犯罪後之態度等一切情狀，判處無期徒刑
，並依法宣告褫奪公權終身，查扣毒品海洛因○‧四九公克沒收並銷燬，塑膠注射針
筒五支、美娜水四瓶，係甲○○所有供犯罪預備之物；另甲○○販賣毒品海洛因予吳
俊明七至八次，每次每包二千元、三千元不等之價格，茲以最有利於甲○○之方式計
算，販賣毒品七次，其中每包三千元賣一次、每包二千元賣六次，則其販賣毒品所得
共計一萬五千元，均應依法宣告沒收；被告丁○○曾犯運輸毒品等罪，經判處有期徒
刑十二年，自七十八年四月八日起執行，於八十三年二月五日假釋，現仍假釋期間，
猶不悔改，審酌其犯罪動機、目的、手段、智識程度、品行、所生危害及犯罪後之態
度等一切情狀，判處無期徒刑，依法宣告褫奪公權終身，扣得毒品海洛因驗餘淨重六
點五○公克沒收並銷燬，注射針筒八支、塑膠袋十五個，係丁○○所有供犯罪預備之
物；另被告丁○○以每包二千元、三千元、五千元、三萬元不等之價格，販賣海洛因
予吳俊明六次，茲以最有利於丁○○之方式以每包三千元、五千元、三萬元各賣一次
，其餘三次均以二千元販賣計算，則其販賣予吳俊明所得合計為四萬四千元，再加上
丁○○販賣予方順彥二次共二千元，則丁○○販毒所得總共為四萬六千元，亦均應依
法宣告沒收，並說明另查扣甲○○持有之四萬九千五百元，因無法證明係販賣毒品所
得財物，故不予沒收之理由，核其認事用法，尚無違誤。原判決關於被告甲○○、丁
○○連續販賣毒品部分應予核准。又查犯肅清煙毒條例之罪者，以地方法院或其分院
為初審，高等法院或其分院為終審，其經終審法院判處死刑或無期徒刑之案件，應由
該法院於送達判決後十日內，送最高法院覆判，同條例第十六條定有明文。被告甲○
○聲明上訴，祇是促請原審法院為此項職權之發動，本院仍應依覆判程序辦理，故對
該被告之上訴，不另從程序上予以駁回，附此明。
二關於上訴人乙○○、丙○○部分
本件原判決論處上訴人乙○○以共同未經許可無故持有手槍罪刑；及論處丙○○未經
許可無故持有手槍罪刑。係分別依憑上訴人乙○○、丙○○供承之事實，參酌共犯蔣
振銘之供詞及被害人蘇慶輝之指訴，扣案中共五四式大黑星手槍一支及子彈、改造具
殺傷力之西德製八厘米模型手槍一支及子彈等證據資料，而為論斷，已述其所憑之
證據及認定之理由。而以上訴人乙○○所為否認恐嚇及改稱不知係手槍云云之辯解，
為飾卸之詞，不足採取，在理由內依據卷證資料，予以指駁。並說明上訴人丙○○係
在警員發覺其涉嫌無故持有前開槍彈後，始向警員自白犯罪，與自首要件不合，不能
依自首規定減輕其刑之理由。從形式上觀察，並無調查之職責未盡或適用法則不當之
違法情形存在。上訴意旨，仍重複其為原審所不採取之陳詞，斤斤爭辯，係就原判決
明白論斷之事項，為單純事實上之爭執，難認已符合刑事訴訟法第三百七十七條規定
之第三審上訴要件，自非適法之第三審上訴理由。其上訴均違背法律上之程式，應予
駁回。又本件此部分之上訴既因不合法而予駁回，上訴人乙○○請求為緩刑之宣告，
本院無從審酌，附此明。
據上論結，應依肅清煙毒條例第十七條第一款、刑事訴訟法第三百九十五條前段，判
決如主文。
中      華      民      國    八十六    年      八      月    二十八    日
                              最高法院刑事第六庭
                                  審判長法官  黃  劍  青
                                        法官  劉  敬  一
                                        法官  林  增  福
                                        法官  林  文  豐
                                        法官  邵  燕  玲
      右正本證明與原本無異
                                              書  記  官
中      華      民      國    八十六    年      九      月      五      日
